【裁判字號】    98,上訴,1826
【裁判日期】    990315
【裁判案由】    違反槍砲彈藥刀械管制條例等
【裁判全文】
臺灣高等法院高雄分院刑事判決        98年度上訴字第1826號
上  訴  人
即  被  告  丁○○
選任辯護人  陳豐裕律師
上列上訴人因違反槍砲彈藥刀械管制條例等案件，不服臺灣高雄
地方法院98年度訴字第1233號中華民國98年10月23日第一審判決
（起訴案號：臺灣高雄地方法院檢察署98年度偵字第15606 號）
，提起上訴，本院判決如下：
    主  文
上訴駁回。
    事  實
一、丁○○明知子彈、可發射子彈具有殺傷力之改造手槍，均係
    槍砲彈藥刀械管制條例所列管之管制物品，非經中央主管機
    關許可不得無故持有，竟未經許可，基於持有子彈、可發射
    子彈具有殺傷力之改造手槍之犯意，於民國97年9 月底前某
    日，在不詳地點，以不詳方式，取得可發射子彈具有殺傷力
    之仿WALTHER 廠PPK/S 型半自動手槍製造之槍枝及直徑7.9
    ±0.5mm 之非制式子彈15顆（下稱系爭槍彈）而持有之。復
    因太隆興企業股份有限公司（下稱太隆興公司）之業務丙○○多次向其催討璿騰有限公司所積欠之貨款新臺幣（下同）
    17萬8605元而心生不滿，竟於97年9 月底某日，藉故邀約丙○○前往址設高雄縣岡山鎮○○○街31號「昱鼎公司」收款
    ，並於該日下午7 時至8 時間丙○○抵達上址時，另基於恐
    嚇危害他人安全之犯意，出示報紙內包裹之系爭槍彈，致丙○○望而心生畏懼，足生損害於安全。嗣丁○○於98年4 月
    20日下午11時許，將以報紙包裹之系爭槍彈置入紙袋內，並
    攜至不知情之乙○○（另經檢察官為不起訴處分）所經營位
    於高雄市楠梓區○○○路之「岡山羊肉店」交付予乙○○寄
    放，乙○○為免紙袋遭竊，又將之攜回其位於高雄市○○區
    ○○路126 巷107 號8 樓之住處。嗣因秘密證人A1向警方檢
    舉丁○○持有槍彈，丁○○於同年5 月21日下午2 時30分許
    ，騎乘車牌號碼MZ5- 471號重型機車前往乙○○上開住處，
    取回裝有系爭槍彈之紙袋並放置於該重型機車置物箱內，於
    同日下午4 時20分許，與女友曾麗容至高雄市○○區○○街
    2 號「枝仔冰城」消費時，為埋伏許久之員警當場查獲，並
    在該重型機車置物箱中扣得上開手槍1 支（含彈匣1 個）、
    非制式子彈15顆（其中5 顆因試射而喪失子彈之作用與性質
    ）。
二、案經高雄市政府警察局鼓山分局報告臺灣高雄地方法院檢察
    署檢察官偵查起訴。
    理  由
壹、程序方面：
一、有關證人乙○○、周榮宏、穆繼誠、張永明、丙○○於偵查
    中之證述：按被告以外之人於審判外之言詞或書面陳述，除
    法律有規定者外，不得作為證據；被告以外之人於偵查中向
    檢察官所為之陳述，除顯有不可信之情況者外，得為證據，
    刑事訴訟法第159 條第1 項、第159 條之1 第2 項分別定有
    明文。本件證人乙○○、周榮宏、穆繼誠、張永明、丙○○
    於偵查中向檢察官所為之證述，業經依法具結，且無證據顯
    示檢察官在偵查時有不法取供之情形或有其他顯不可信之情
    況，揆諸首揭說明，渠等之證述應有證據能力。
二、又被告以外之人於審判外之陳述，雖不符同法第159 條之1
    至第159 條之4 之規定，但經當事人於審判程序同意作為證
    據，法院審酌該言詞陳述或書面陳述作成時之情況，認為適
    當者，亦得為證據，同法第159 條之5 第1 項定有明文。本
    判決所引用之證人曾麗容於警詢中之證述，已依法踐行調查
    證據程序，當事人於審判程序亦同意作為證據，本院審酌證
    據資料作成時之情況，並無違法不當及證明力明顯過低之瑕
    疵，且無依法應排除其證據能力之情形，認以之作為證據應
    屬適當，故有證據能力。
三、本件卷附內政部警政署刑事警察局98年7 月6 日刑鑑字第09
    80075848號鑑驗書1 份，雖係由高雄市政府警察局鼓山分局
    委託該局鑑定，惟此乃因應實務上司法警察機關調查中之案
    件，或有量大或急迫之現實需求，就特定案件類型認當然有
    鑑定之必要者，基於檢察一體之原則，由該管檢察長對於轄
    區內之案件，以事前概括選任鑑定人或囑託鑑定機關（團體
    ）之方式，俾便轄區內之司法警察官、司法警察對於調查中
    之此類案件，得即時送請事前已選任之鑑定人或囑託之鑑定
    機關（團體）實施鑑定（臺灣高雄地方法院檢察署92年10月
    23日雄檢楠文字第0921000294號函及所附臺灣高雄地方法院
    檢察署檢察長概括選任鑑定人或囑託鑑定機關（團體）名冊
    ），是上開鑑驗書應視同受承辦檢察官囑託鑑定，鑑定機關
    所出具之上揭鑑驗書，為刑事訴訟法第206 條所定之傳聞例
    外，自有證據能力（最高法院96年度台上第5298號判決參照
    ) 。
四、至辯護人雖爭執秘密證人A1於警詢中之證述無證據能力（見
    本院卷第29頁），惟因A1之證述為本院所不採，爰不就A1於
    警詢中證述之證據能力予以交代，附此敘明。
貳、實體方面：
一、訊據上訴人即被告丁○○固坦承有於97年9 月底某日下午7
    時至8 時間某時許，在址設高雄縣岡山鎮○○○街31號「昱
    鼎公司」內，與丙○○見面，且於98年5 月21日下午4 時20
    分許，與友人曾麗容至高雄市○○區○○街2 號「枝仔冰城
    」消費時，為埋伏之員警在其所騎乘之重型機車置物箱中扣
    得以報紙及紙袋包裹之改造手槍1 支（含彈匣1 個）、非制
    式子彈15顆之事實，惟矢口否認有何持有子彈、可發射子彈
    具有殺傷力之槍砲及恐嚇犯行，辯稱：伊不知紙袋內所包為
    槍彈，亦未持槍彈恐嚇丙○○云云。
二、經查：
  (1)被告於97年9 月底某日下午7 時至8 時間，藉詞邀約太隆興
    公司業務丙○○前往址設高雄縣岡山鎮○○○街31號之「昱
    鼎公司」，收取璿騰有限公司所積欠之17萬8605元貨款，復
    於98年4 月20日下午11時許，將以報紙、紙袋包裹之系爭槍
    彈，持往不知情之乙○○所經營位於高雄市楠梓區○○○路
    之「岡山羊肉店」，交付予乙○○寄放，乙○○為免紙袋遭
    竊，又將之攜回其位於高雄市○○區○○路126 巷107 號8
    樓之住處。嗣因秘密證人A1向警方檢舉丁○○持有槍彈，於
    同年5 月21日下午2 時30分許，丁○○騎乘車牌號碼MZ5-47
    1 號重型機車向乙○○取回裝有上開槍彈之紙袋後，放置於
    該重型機車置物箱內，於同日下午4 時20分許，與友人曾麗
    容至高雄市○○區○○街2 號「枝仔冰城」消費時，為埋伏
    之員警當場查獲，並在其所騎乘之重型機車置物箱內扣得上
    開手槍1 支（含彈匣1 個）、非制式子彈15顆乙節，業據被
    告於原審、本院審理中所不爭執，且經證人即被告女友曾麗
    容於警詢中（見警卷第25頁反面）、證人即「岡山羊肉店」
    老闆乙○○、證人即乙○○友人周榮宏、證人即乙○○鄰居
    張永明、證人即太隆興公司負責人穆繼誠於偵查中（見偵二
    卷第23至25、39至41頁）、證人即太隆興公司業務丙○○於
    偵查、原審審理中（見原審卷第77、79頁）證述屬實，並有
    高雄市政府警察局鼓山分局扣押筆錄、扣押物品目錄表、扣
    押物品收據、搜索筆錄各1 份附卷可稽（見警卷第29至32頁
    ），自堪信為真實。
  (2)稽諸證人乙○○於偵查中證稱：被告於98年4 月20日下午11
    時許，持紙袋1 只至其店內寄放，並稱馬上取回，但到當天
    晚上12點半被告都未來取回，又被告寄放時，未告知其紙袋
    內裝有何物，其亦從未打開紙袋察看，嗣其於同年5 月3 日
    或4 日將該紙袋攜回住處，並於同年月21日下午交還予被告
    等語（見偵二卷第23至24頁）；證人周榮宏於偵查中結證稱
    ：98年4 月20日下午11時許，其在乙○○店內聊天，之後被
    告持以報紙包裹之物品寄放在乙○○店裡，未告知該物為何
    ，僅稱要去處理事情，處理完畢即行取回，但直至當日乙○○店打烊，被告都未來取回等語（見偵二卷第39至41頁），
    足徵該紙袋為被告所有，並將之交付予乙○○保管。又員警
    於98年5 月21日下午4 時20分許，在被告所騎乘之機車置物
    箱中查獲上開紙袋，紙袋內置有系爭槍彈，經送內政部警政
    署刑事警察局鑑驗，鑑驗結果為：送鑑手槍1 支係改造手槍
    ，由仿WALTHER 廠PPK/ S型半自動手槍製造之槍枝，換裝土
    造金屬槍管而成，擊發功能正常，可供擊發適用子彈使用74
    457 認具殺傷力；送鑑子彈15顆，認均係非制式子彈，由金
    屬彈殼組合直徑7.9 ±0.5mm 金屬彈頭而成，採樣5 顆試射
    ，可擊發，認均具殺傷力，有該局98年7 月6 日刑鑑字第09
    800758 48 號鑑驗書1 份存卷足憑，可證被告於查獲當時確
    持有系爭槍彈，且系爭槍彈均具有殺傷力無訛。
  (3)被告雖辯稱：系爭以報紙及紙袋包裹之槍彈，為伍丞偉於98
    年4 月底5 月初左右，在楠梓火車站旁，向伊借款1 萬元時
    所交付，伊並於當日將該物寄放在乙○○處，至查獲當日始
    行取回，伊從未打開紙袋及報紙，不知其內裝有系爭槍彈，
    亦不知有殺傷力云云。惟查，被告於警方上前盤查時，曾向
    警方謊稱車牌號碼MZ5-471 號重型機車非其所騎乘乙情，業
    據其友人曾麗容於警詢中供承在卷（見警卷第25頁反面），
    苟被告不知該機車置物箱內裝有殺傷力之系爭槍彈，何需遮
    掩？又被告將以紙袋、報紙包裹之系爭槍彈交付予乙○○保
    管乙節，業如前述，苟被告不知其內有違禁物，何需大費周
    章託人保管，是以被告自對紙袋內放置之物品為槍彈乙情，
    知之甚稔。另證人伍丞偉於原審審理中固證稱：其於98年4
    月底、5 月初，在大寮之產業道路拾得系爭槍枝，並於98年
    5 月初，在楠梓火車站交付被告內有系爭槍彈之紙袋1 只，
    其未告知被告紙袋中裝有何物等語（見原審卷第68至71頁）
    ，然被告於98年4 月20日即已將系爭槍彈交付予乙○○，直
    至同年5 月21日始行取回，已如前述，被告自無從於98年5
    月初復自伍丞偉處取得系爭槍彈，是系爭槍彈是否果為證人
    伍丞偉所交付予被告，要非無疑。再觀之證人伍丞偉於原審
    審理中證稱：其係為向被告借錢而寄放裝有系爭槍彈之紙袋
    予被告，交付紙袋時，其未告知被告紙袋內裝有槍彈，但有
    告知被告內裝有重要物品等情（見原審卷第69、73頁），然
    衡諸常情，一般人向他人借錢，或有以等價或超值之物品抵
    押者，但明目張膽而以非法持有之槍械作為抵押，則難以想
    像；又證人伍丞偉於原審復堅稱其未告知被告寄放之物品為
    何，被告於原審訊問時，亦自承伊與伍丞偉並不熟識，不知
    紙袋內所包為槍彈等語（見原審羈押二卷第8 頁、原審卷第
    97頁），被告竟應允借款1 萬元予伍丞偉，並受託寄放內容
    不詳之物品，顯與事理相違。
  (4)據證人伍丞偉另證稱：原本打算大約1 、2 個小時後向被告
    取回紙袋，但因無錢還被告，故不好意思向被告取回，自其
    將槍彈交給被告至被告遭查獲時止，均未再與被告聯絡等語
    （見原審卷第70、72至73頁），可見伍丞偉向被告借款之時
    間將近1 月，被告竟完全未向伍丞偉催討，或打開紙袋確認
    其內放置之物品可否抵償，實難採信。況被告於警詢、偵查
    及原審羈押庭訊時，均一再辯稱系爭槍彈係乙○○向伊借車
    後，置於機車置物箱（見警卷第19至20頁、原審羈押一卷第
    4 至6 頁），但並未曾提及伍丞偉交付系爭槍彈乙事，迄偵
    查中檢察官聲請延長羈押時，始改稱系爭槍彈係伍丞偉所寄
    放（見原審羈押二卷第7 頁），足見被告前後供詞反覆，事
    後改稱系爭槍枝為證人伍丞偉所交付，僅係卸責之詞，不足
    採信。綜合上情以觀，系爭槍彈顯非證人伍丞偉交付予被告
    。辯護意旨雖稱證人伍丞偉不懼刑罰之制裁，仍為上述證詞
    ，可信度極高，應為有利於被告之認定云云，然伍丞偉之證
    詞有諸多瑕疵，已詳如前述，自難憑取。從而，尚難認定被
    告持有之系爭槍彈係伍丞偉於98年5 月初交付予被告。
  (5)再者，被告曾於97年9 月底，在其位於岡山鎮○○○街31號
    之工廠，出示報紙內包裝之槍彈予丙○○目睹乙節，業據證
    人丙○○於偵查及原審審理中結證屬實（見偵二卷第74、78
    至80頁），與證人穆繼誠於原審審理中證稱：丙○○打電話
    說被告亮槍恐嚇他等語互核相符（見原審卷第83、85頁）。
    參以證人丙○○僅係被告之債權人即證人穆繼誠之員工，與
    被告間並無任何夙怨，衡情自無設詞構陷被告之必要，是其
    所為之前開證詞信而有徵，堪以採信。雖丙○○於偵查、審
    理中無法明確指訴其所目睹之槍彈即為系爭槍彈，然本件並
    無其他證據證明被告除扣案槍彈外，尚持有其他槍彈，依罪
    疑有利於被告原則，應認被告向丙○○出示者為系爭扣案之
    槍彈。另被告於97年9 月底即持有系爭槍彈，被告未說明其
    取得之方式，故本院乃認定被告係在97年9 月底前某日，以
    不詳方式取得上開系爭槍彈。被告於本院審理時雖舉證人即
    員工甲○○為證，欲證明丙○○前來收款時，被告並無亮槍
    之舉動，質之證人甲○○於本院審理時雖證稱:97 年9 月份
    我有在那邊上班，太隆興公司有派丙○○來收貨款，我當時
    輪晚班，我在那邊泡茶，然後丙○○才來收貨款。我離被告
    跟丙○○很近，就一張桌子我坐在被告的右邊，丙○○坐在
    被告的左邊。丙○○來收款時，我沒有看到被告拿1 包紙袋
    或槍枝給她看，我在裡面泡茶就聽到他們說收貨款的事情等
    語（本院卷第68-70 頁），然經本院質以被告欠丙○○公司
    多少錢時，證人甲○○並無法答覆，是證人甲○○當日是否
    確有在場並且聽聞被告與丙○○討論有關債務之事情，已屬
    可疑，況證人甲○○自承係被告聘僱之工人，則其於工作時
    間，又豈可能端坐在老闆即被告之身邊泡茶聊天而不工作之
    理，其證詞應不足採為被告有利之判斷。
  (6)又刑法第305 條之恐嚇罪，所稱以加害生命、身體、自由、
    名譽、財產之事，恐嚇他人者，係指以使人生畏怖心為目的
    ，而通知將加惡害之旨於被害人而言；所謂致生危害於安全
    ，係指受惡害之通知者，因其恐嚇，生安全上之危險與實害
    而言，最高法院52年台上字第751 號判例、26年渝非字第15
    號判例可資參照。是不論被告以言語或行為之方式對被害人
    為惡害之通知，僅須被告係出於使被害人心生畏懼之目的，
    且被害人因之心生畏懼，即應以恐嚇危害安全罪相繩。參諸
    證人丙○○於偵查中固證稱：被告在其面前出示槍彈，但未
    說使其害怕之話（見偵二卷第41頁）；於原審審理中復具結
    證稱：97年9 月底，其向被告收取貨款時，被告有對其亮槍
    及子彈，但未以言詞恐嚇，當時是否害怕還好，因其對這不
    是很懂，不知道槍是真是假，其只有請被告不要這樣做等語
    （見原審卷第77至79頁）。惟衡諸常情，一般人對於他人無
    故出示槍彈，不論該槍彈是真是假，均會望而心生畏懼，遑
    論證人丙○○係女子又隻身前往被告之工廠向被告催討債務
    。再者，據證人丙○○於原審審理中證稱：被告亮槍後，其
    就離開，之後未再向被告收取貨款，只有以電話催款，老闆
    叫其去收貨款，因其覺得有危險，就向老闆說請老闆自行收
    取等語（見原審卷第80、82頁）；由證人對於去向被告催討
    債務感到「危險」以觀，堪認被告確實曾向證人丙○○出示
    系爭槍彈且該舉動已使證人丙○○感到恐懼並造成心理之壓
    力，故證人丙○○始對其老闆陳稱請老闆穆繼誠自行負責催
    收該筆款項，顯見其已心生畏懼且不願意與被告再次碰面；
    證人丙○○於偵查中並明確表明擔心被告出獄後會對其不利
    ，希冀判決書上不要出現其姓名（見偵二卷第41頁），更足
    徵證人丙○○確因被告出示槍彈之行為，而心生畏懼，其一
    再指稱被告未對其恐嚇等語，僅係為免被告事後報復所為迴
    護被告之詞，尚難憑採。
  (7)綜上所述，本件事證明確，被告之犯行洵堪認定，應依法論
    科。
三、核被告丁○○所為，係犯刑法第305 條恐嚇危害安全罪、槍
    砲彈藥刀械管制條例第8 條第4 項非法持有可發射子彈具殺
    傷力之槍枝罪、同條例第12條第4 項非法持有子彈罪。被告
    同時持有改造手槍、子彈，係一行為觸犯2 罪名，為想像競
    合犯，應依刑法第55條規定，從一重之同條例第8 條第4 項
    非法持有可發射子彈具殺傷力之槍枝罪處斷。被告所犯上開
    恐嚇危害安全罪及非法持有可發射子彈具殺傷力之槍之罪，
    犯意各別，行為互殊，應予分論併罰。公訴意旨雖又以：被
    告丁○○於97年9 月底某日，邀約丙○○前往址設高雄縣岡
    山鎮○○○街31號「昱鼎公司」收取款項，並於該日下午7
    時至8 時間某時許，丙○○抵達上址時，基於恐嚇危害穆繼
    誠安全之犯意，出示以報紙包裹之系爭槍彈，要丙○○轉告
    太隆興公司負責人穆繼誠：「不要再派員前往收款」等語，
    致穆繼誠心生畏懼等情，認被告對穆繼誠亦涉犯刑法第305
    條之恐嚇危害安全罪。惟證人丙○○於偵查中已明確證稱：
    被告當天未叫其公司負責人不得派員向被告收錢（見偵二卷
    第41頁），此外，復無其他證據足資證明被告除恐嚇丙○○
    外，另有恐嚇穆繼誠之犯行，是被告此部分犯罪要屬不能證
    明，然與前開恐嚇丙○○經本院論罪科刑部分具有想像競合
    犯之裁判上一罪關係，爰不另為無罪之諭知。
四、原審以被告犯罪事證明確，引用槍砲彈藥刀械管制條例第8
    條第4 項、第12條第4 項，刑法第11條前段、第305 條、第
    55條、第51條第5 款、第42條第3 項、第38條第1 項第1 款
    、第2 款、刑法施行法第1 條之1 等條文，因而予以論罪科
    刑，並審酌被告正值青壯，不思端正行為，竟未經許可持有
    具殺傷力之槍彈，並持之恐嚇被害人丙○○，嚴重威脅丙○○及其他社會大眾之生命、財產安全，所為誠屬不該，惟念
    其並無任何犯罪紀錄，有臺灣高等法院被告前案紀錄表1 份
    在卷可佐等一切情狀，認檢察官就非法持有槍枝部分求處有
    期徒刑7 年，恐嚇部分求處有期徒刑1 年半似嫌過重，因而
    分別就被告非法持有槍彈部分，判處有期徒刑3 年2 月，併
    科罰金新臺幣10萬元，以及所犯恐嚇危害安全部分，判處有
    期徒刑10月，並定應執行刑為有期徒刑3 年10月，併科罰金
    新臺幣10萬元，罰金部分並說明易服勞役之折算標準；以及
    就扣案之改造手槍1 支（含彈匣1 個，槍枝管制編號000000
    0000號）與鑑驗剩餘之直徑7.9 ±0.5mm 非制式子彈10顆，
    因鑑定結果均具殺傷力，屬槍砲彈藥刀械管制條例所列管之
    違禁物，應依刑法第38條第1 項第1 款規定宣告沒收。另送
    鑑經試射之非制式子彈5 顆，因其彈藥部分經擊發而燃燒殆
    盡，其餘部分亦裂解為彈頭及彈殼，均不具有子彈之性質與
    作用，毋庸為沒收之諭知。本院經核原判決認事用法並無違
    誤，量刑亦稱妥適，被告上訴猶執陳詞空言否認犯罪，指摘
    原判決不當，為無理由，應予駁回。
據上論結，應依刑事訴訟法第368條，判決如主文。
本案經檢察官鄭銘謙到庭執行職務。
中    華    民    國    99    年    3     月    15    日
                  刑事第六庭    審判長法  官  王憲義
                                      法  官  邱永貴
                                      法  官  簡志瑩
以上正本證明與原本無異。
違反槍砲彈藥刀械管制條例部分如不服本判決應於收受本判決後
10日內向本院提出上訴書狀，其未敘述上訴理由者，並得於提起
上訴後10日內向本院補提理由書狀（均須按他造當事人之人數附
繕本）「切勿逕送上級法院」。
其餘不得上訴。
中    華    民    國    99    年    3     月    15    日
                                      書記官  吳新貞
附錄本判決論罪科刑法條：
槍砲彈藥刀械管制條例第8 條第4 項
未經許可，持有、寄藏或意圖販賣而陳列第1 項所列槍枝者，處
3 年以上10年以下有期徒刑，併科新臺幣700 萬元以下罰金。
槍砲彈藥刀械管制條例第12條第4 項
未經許可，持有、寄藏或意圖販賣而陳列子彈者，處5 年以下有
期徒刑，併科新台幣300 萬元以下罰金。
中華民國刑法第305條
以加害生命、身體、自由、名譽、財產之事，恐嚇他人致生危害
於安全者，處2 年以下有期徒刑、拘役或3 百元以下罰金。

司法院資訊處製作；財團法人民間司法改革基金會備份。
